【裁判字號】    97,自,6
【裁判日期】    970825
【裁判案由】    傷害
【裁判全文】
臺灣嘉義地方法院刑事判決                 97年度自字第6號
自  訴  人  丙○○
自訴代理人  奚淑芳律師
            張雯峰律師
被      告  甲○○
選任辯護人  蔡碧仲律師
            陳怡禎律師
            張宗存律師
上列被告因傷害等案件，經自訴人提起自訴，本院判決如下：
    主  文
甲○○無罪。
    理  由
一、自訴意旨略以：
（一）被告甲○○於民國九十五年十一月二十日凌晨二時四十三
      分許，在嘉義市○○路一二三號前，基於毀損之犯意，持
      棍棒敲毀丙○○所有7G—7309號自用小客車之前擋風玻璃
      、左側玻璃及左側後玻璃各一片；因認被告涉犯刑法第三
      百五十四條之毀損罪嫌。
（二）被告甲○○與乙○○（業經本院另案判決確定）及綽號「
      阿義」等人，共同基於傷害他人身體之犯意，於九十六年
      十月二十三日晚上，共乘黑色休旅車一輛，在嘉義市○○
      路與興中街交岔路口附近，伺機等待自訴人丙○○出現欲
      毆打自訴人，及至當晚十一時三十分許，自訴人外出溜狗
      之際，被告先以布條或衣物蒙面，被告與乙○○及「阿義
      」等人旋分持木棍毆打自訴人，致自訴人受有左肩挫傷、
      左膝挫傷、胸部挫傷、腹部挫傷、背部挫傷之傷害。適有
      巡邏警員巡邏至該地，「阿義」與被告等人即駕車逃離現
      場，因乙○○逃匿不及而為警逮捕，並當場扣得圓形木棍
      一支、方形木棍一支；因認被告涉犯刑法第二十八條、第
      二百七十七條第一項之共同傷害罪嫌。
二、按犯罪事實應依證據認定之，無證據不得推定其犯罪事實；
    又不能證明被告犯罪者，應諭知無罪之判決，刑事訴訟法第
    一百五十四條、第三百零一條第一項分別定有規定。次按事
    實之認定，應憑證據，如未能發現相當證據，或證據不足以
    證明，自不能以推測或擬制之方法為裁判基礎；又認定犯罪
    事實所憑之證據，雖不以直接證據為限，間接證據亦包括在
    內；然而無論直接或間接證據，其為訴訟上之證明，須於通
    常一般之人均不致有所懷疑，而得確信其為真實之程度者，
    始得據為有罪之認定，倘其證明尚未達到此一程度，而有合
    理之懷疑存在時，即無從為有罪之認定。最高法院四十年臺
    上字第八六號判例、七十六年臺上字第四九八六號判例可資
    參照。次按檢察官就被告犯罪事實，應負舉證責任，並指出
    證明之方法，刑事訴訟法第一百六十一條第一項定有明文，
    亦即檢察官就被告之犯罪事實應負實質之舉證責任，以貫徹
    無罪推定原則，該檢察官應負實質舉證責任之規定係編列在
    本法第一編總則第十二章「證據」中，故於自訴程序之自訴
    人亦同有適用（最高法院九十一年度第四次刑事庭會議決議
    第十一項參照）。
三、自訴意旨認被告涉犯毀損罪嫌，係以自訴人之自小客車車窗
    玻璃遭毀損之報案紀錄、證人乙○○於本院九十六年度朴簡
    字第四四九號刑事案件一、二審時之供述及監視錄影翻拍照
    片為主要論據；自訴意旨認被告涉犯共同傷害案件，係以證
    人乙○○於本院前開刑事案件之供述及自訴人受毆打後之診
    斷證明書，並援引本院九十六年度朴簡字第四四九號判決為
    主要論據。訊據被告甲○○堅決否認有何自訴人所指之犯行
    ，辯稱其任職於林聰明沙鍋魚頭店，每晚收工打烊已近夜間
    十一點半，並無參與毆人之行為。
四、本院經查：
（一）毀損部分
  １、自訴人丙○○所有車牌號碼7G—7309號自用小客車之前擋
      風玻璃、左側玻璃及左側後玻璃各一片曾於九十五年十一
      月二十日凌晨二時四十三分許，在嘉義市○○路一二三號
      前，遭人持棍棒敲毀之事實，有自訴人提出之監視錄影翻
      拍照片及報案三聯單附卷（本院卷第十一至十三頁）可參
      ，且經本院調閱自訴人當時報案之相關佐證資料，包括警
      詢筆錄、被害報告單、嘉義市警察局第二分局受理各類案
      件紀錄表及監視錄影翻拍照片在卷可查（見本院卷第二二
      至二九頁）堪認自訴人此部分指訴為真。
  ２、至自訴人指訴上開汽車車窗玻璃係遭被告所毀損乙節，固
      據證人乙○○於本院九十六年度朴簡字第四四九號案件（
      當時證人乙○○為刑事被告）九十六年十二月十四日庭訊
      時供述：「（法官問：究竟何人要你打人？答稱：）一個
      叫『阿義』；一個叫『阿文』而不是『阿泰』，那個『阿
      文』在車上的時候有說之前有砸過告訴人的車」等語（見
      朴簡案卷第十八頁），嗣據證人乙○○於上開朴簡案上訴
      本院刑事合議庭由受命法官行準備程序時供陳：「（法官
      詢問該案告訴人丙○○意見，丙○○向乙○○提問：我想
      要印證本件原審在法庭開庭所說的話是否實在。阿文在車
      上有無說他有砸過我的車？乙○○答稱：）有，阿文之前
      說有砸車」等語（見本院九十七年度簡上字第四六號卷第
      四二頁）；惟查：
      (1)證人乙○○於本院審理時結證內容（詳如附件一）與渠
        先前之供述內容不符，且陳明渠先前供述內容不實等語
        （見本院卷第二一八至二二０頁），足認證人於本院九
        十六年度朴簡字第四四九號案件自為被告時之供述內容
        ，尚非無瑕疵可指，難認已達超越合理懷疑之程度。
      (2)人證之證據方法，係以證人親身見聞者，始足供做證據
        。自訴人前開汽車車窗玻璃遭人毀損之過程，證人乙○○並未親自見聞；至證人於事發後聽聞他人陳述事發過
        程之經驗所為之供述，就待證事實而言，仍屬傳聞，雖
        自訴人（自訴代理人）、被告（選任辯護人）就此傳聞
        之證據能力是否瑕疵未提出意見、亦未進行辯論，然此
        傳聞之可信性存在無法排除之不確定性，例如傳述之人
        所傳述之時間、地點是否不同或單純僅係傳述之人炫耀
        、誇大甚至捏造之情節等等，是縱認上開傳聞之證據能
        力無疑，該項證據資料就本案待證事實之證明力，依然
        未達超越合理懷疑之嚴格證明程度。
      (3)至自訴人提出之監視錄影翻拍照片，持棍棒毀損自訴人
        汽車車窗玻璃之行為人頭戴全罩式安全帽，行為人臉部
        完全遮掩，無法判定行為人之容貌之情，此觀之卷附照
        片（見本院卷第二一一頁）即明，至自訴人提出案發地
        點附近監視錄影翻拍照片（見本院卷第二一三頁），並
        主張照片中之人為被告，且身材、高度、動作與砸車之
        人相似，據以認定被告確有砸車之犯嫌乙節，本院經查
        ，上開照片中所顯示之時間，與自訴人汽車車窗遭毀損
        監視錄影翻拍照片所顯示之時間並不一致，被告亦未坦
        認上開照片中之人即為其本人，且縱認被告不爭執上開
        事發地點附近監視錄影翻拍照片（即本院卷第二一三頁
        照片）為其本人，因砸車照片（即本院卷第二一一頁照
        片）上之人頭戴全罩式安全帽，從照片觀之，尚難明確
        認定二者即為同一人，從而尚難以上開對照之監視錄影
        翻拍照片認定被告確為毀損自訴人汽車車窗玻璃之人。
  ３、基上所述，自訴人指訴被告涉嫌於九十五年十一月二十日
      凌晨二時四十三分許，在嘉義市○○路一二三號前，持棍
      棒敲毀自訴人所有車牌號碼7G—7309號自用小客車之前擋
      風玻璃、左側玻璃及左側後玻璃各一片云云，依客觀事證
      ，尚難認已達一般之人均無懷疑之程度。
（二）傷害部分
  １、自訴人於九十六年十月二十三日晚上十一時三十分許，在
      嘉義市○○路與興中街交岔路口附近，遭人持木棍圍毆受
      傷之事實，業據自訴人（該案之告訴人）指訴綦詳，並據
      證人即事發後當場被逮捕之乙○○供承在卷，且有診斷證
      明書及該案扣案之圓形、方形木棍各一支可佐，堪認自訴
      人指訴其於上開時地遭人圍毆受傷之事實為真。
  ２、至圍毆自訴人之人，除當場被逮捕之乙○○外，其餘參與
      圍毆之人為何人，自訴人因受毆擊，且行為人有一人蒙面
      ，因此未克指明其餘參與之人（見自訴人九十六年十月二
      十四日警詢筆錄），而證人乙○○於警詢（見警卷第二、
      三頁）時供陳參與之人除渠本人外，尚有綽號「阿義」與
      「阿泰」之成年男子共三人，嗣於偵訊時陳稱參與之人有
      四人，除渠本人之外，尚有「阿義」，另二人不認識云云
      （見偵查卷第七頁），證人乙○○於本院九十六年度朴簡
      字第四四九號傷害案件自為被告時固曾為供述：「（法官
      問：究竟何人要你打人？答稱：）一個叫『阿義』；一個
      叫『阿文』而不是『阿泰』，那個『阿文』在車上的時候
      有說之前有砸過告訴人的車」云云（見朴簡案卷第十八頁
      ），惟查：
      (1)證人乙○○於本院審理時結證內容（詳如附件一）與渠
        先前之供述內容不符，且陳明渠先前供述內容不實等語
        （見本院卷第二一八至二二０頁），足認證人於本院九
        十六年度朴簡字第四四九號案件自為被告時之供述內容
        ，尚非無瑕疵可指，難認已達超越合理懷疑之程度。
      (2)證人乙○○於本院交互詰問過程由自訴（代理）人行主
        詰問時固然曾證述參與毆打自訴人之人除渠本人與「阿
        義」外，另一人為「阿文」（見本院卷第一四五頁以下
        ），惟該次交互詰問過程證人乙○○由辯護人行反詰問
        時即又改稱參與毆打自訴人之另二人為「阿義」與「阿
        泰」，並稱渠於前開本院朴簡案將「阿泰」改為「阿文
        」，係受自訴人所影響云云（見本院卷第一五三頁以下
        ）。同一證人之證詞前後矛盾，尚不足以全然排除該證
        人證詞之證據能力，至其證據力如何？以及矛盾之證詞
        中何者可信，仍應與卷內其他客觀事證相互勾稽，並本
        於刑事訴訟證據法則之精神以為評斷。
      (3)證人乙○○係於本院九十六年度朴簡字第四四九號案件
        九十六年十二月十四日庭訊時供述有「阿文」之人參與
        毆打自訴人，惟證人乙○○於本院審理時證稱該次庭訊
        內容係受自訴人影響始改稱「阿泰」為「阿文」，辯護
        人因此聲請勘驗該次庭訊錄音內容，經本院勘驗該次庭
        訊內容（相關部分節錄如附件二），足認證人乙○○於
        本院朴簡案（自為被告時）供述「阿泰」實為「阿文」
        之過程，確實有自訴人（即該案告訴人）經法官同意後
        詢問證人乙○○之過程未顯示於朴簡案筆錄，雖告訴人
        於庭訊過程經法官同意直接詢問被告或證人並非法之所
        禁，但告訴人詢問被告或證人，仍應循交互詰問相關原
        理原則為之。按交互詰問行主詰問之一方不得有誘導證
        人回答之詢問（詰問）內容，乃交互詰問之一大原則，
        此所以避免受詢問（詰問）之證人因實施詢問（詰問）
        之人之誘導而影響真實之發現；本案經勘驗結果，自訴
        人當時確有若干引導性甚或利誘性（若願指認「阿文」
        願原諒云云）之詢問內容，則證人乙○○當時將「阿泰
        」改為「阿文」，是否完全未受自訴人當時誘導性或利
        誘性問題之影響，誠非無疑。
      (4)本案被告是否涉案，全依證人乙○○之證詞以為判斷，
        證人乙○○在本案之身分猶如共同被告，共同被告不利
        於己之證詞雖非不得引為（本案）被告不利之認定，但
        仍應經過嚴格之證明程序，亦即命共同被告以證人身分
        具結作證，並使被告（辯護人）有詰問或對質之機會，
        始足為之。質言之，證人乙○○在渠自為被告之前開朴
        簡案所為不利於己之供述，其中不利本案被告部分，雖
        非不得引為不利被告之認定，但仍應使被告（辯護人）
        有詰問共同被告即本案證人乙○○之機會，始足當之。
        證人乙○○在本院審理時以證人身分所為之證述內容，
        與渠於前開朴簡案所為之供述情節已有不同，經交互詰
        問結果，證人乙○○於前開朴簡案之供述內容確實非無
        瑕疵可指；綜上，證人乙○○於本院交互詰問時所為之
        證述內容，無法明確判定被告確係參與毆打告訴人之人
        ，而證人乙○○於前開朴簡案所為之供述內容，復有上
        述瑕疵之情形，從而，自難僅以證人乙○○先後有瑕疵
        之陳證情節而為被告不利之認定。
五、按被告以外之人於審判外向法官所為之陳述，得為證據，刑
    事訴訟法第一百五十九條之一第一項定有明文。證人乙○○
    於本案審判外向（前開朴簡案）法官所為之陳述，依前開規
    定，固有證據能力而得採為本案認定事實之證據資料，但該
    項證據資料，是否足以使本院就本案被告是否參與毆打告訴
    人之爭點，獲得超越合理懷疑之心證，仍應依本案調查證據
    程序所得所有證據資料綜合評斷之。固然，證人乙○○在前
    開朴簡案之供述已指明「阿文」之人涉案，並於該案上訴程
    序中依本院九十七年度簡上字第四六號卷第二六頁照片指認
    照片之人即為「阿文」（見上開簡上案卷第四一頁）；又固
    然，與證人乙○○共同毆打自訴人之人（無論其為「阿泰」
    或「阿文」），應係與自訴人熟識，否則焉需蒙面行兇，因
    此，依此客觀情形，證人乙○○供述參與毆打自訴人之人係
    與自訴人彼此認識之被告甲○○，亦難認與經驗法則有違，
    甚且，依本案卷證存在之資料，被告與自訴人在本案事發前
    似乎已經彼此有過節或心結，被告不無敲毀自訴人車窗玻璃
    或共同持木棍毆打自訴人之動機，種種客觀跡證，確實足使
    一般之人存在被告可能即為犯案之人之預設立場、推測或懷
    疑。然而，證人乙○○在前開朴簡案所為供述內容確實存在
    自訴人參與誘導性詢問之因素，致使證人乙○○當時供述之
    真實性存在瑕疵，已如前述；本院審理過程，反覆評估前述
    積極證據資料（包括證人乙○○在前開朴簡案之供述之直接
    證據與前開被告與自訴人間在案發前之關係等客觀情狀之間
    接證據）之證明力與證據價值，同時審酌上開證據資料之瑕
    疵對前開積極證據資料證明力所生之影響；在被告極可能涉
    案與被告不無可能受冤枉之權衡過程，當代刑事政策傾向後
    者利益應受優先考量；在刑事被告有可能被錯放與刑事被告
    有可能受誤判入罪之天平上，後者之危險必須優先被排除，
    此所以刑事證據法則採取無罪推定、罪證有疑利於被告之基
    本原則，亦為憲法保障基本權所不得不採取之立場。證人乙○○在朴簡案之供述與渠在本院審理時之證述，均難使本院
    排除被告可能為無罪之合理懷疑，而除證人乙○○有瑕疵之
    供述證據以外之其他卷證資料，復均不足認定本案被告確係
    毀損自訴人車窗玻璃及參與毆打自訴人之人，不能證明被告
    犯罪，揆諸前開條文及判例意旨，本案自應為被告無罪之諭
    知。
據上論斷，應依刑事訴訟法第三百零一條第一項前段，判決如主
文。
本案經檢察官陳慧玲到庭執行職務
中    華    民    國    97    年    8     月    25    日
                     刑事第四庭    法  官    許兆慶
上列正本證明與原本無異。
如不服本判決，應於判決送達後十日內向本院提出上訴狀，上訴
書狀依法應敘述具體理由，如未敘述具體理由者，應於上訴期間
屆滿後二十日內補提理由書於本院（均應附繕本）。告訴人或被
害人如對於本判決不服者，應具備理由請求檢察官上訴，其上訴
期間之計算係以檢察官收受判決正本之日期為準。
中    華    民    國    97    年    8     月    25    日
                                   書記官    林金福


司法院資訊處製作；財團法人民間司法改革基金會備份。
